【裁判字號】    89,交上易,83
【裁判日期】    890517
【裁判案由】    過失傷害
【裁判全文】
臺灣高等法院高雄分院刑事判決                    八十九年度交上易字第八三號
    上  訴  人  臺灣屏東地方法院檢察署檢察官
    上  訴  人  丙○○
    即  被  告
右上訴人因被告過失傷害案件，不服臺灣屏東地方法院八十九年度交易字第三十九號
中華民國八十九年二月十五日第一審判決（起訴案號：臺灣屏東地方法院檢察署八十
八年度偵字第二五二一號），提起上訴，本院判決如左：
      主  文
上訴駁回。
      事  實
一、丙○○於民國八十八年二月五日中午十二時五分許，駕駛車號ＶＯ─七六九六號
    號自用小客車，沿屏東縣內埔鄉○○村○○路由屏東往潮州方向，自北向南行駛
    ，至興華路無號誌交岔路口處欲右轉，本應注意車輛行至無號誌或號誌故障而無
    交通警察指揮之交岔路口，同為幹線道或支線道者，轉彎車應暫停讓直行車先行
    ，依當時天候、道路狀況及視距均屬良好之客觀情形，並無不能注意之情事，丙○○竟疏於注意貿然右轉未讓右側慢車道直行車先行，適有甲○○騎乘車號ＰＦ
    Ｃ─七七○號重型機車，附載乙○○○沿屏光路往潮州方向直行，丙○○駕駛之
    前開車車後擦撞甲○○騎乘之前開機車，致甲○○、乙○○○人車倒地，甲○○
    受有左脛骨平台外踝骨折；乙○○○受有頭部外傷、右肩挫傷之傷害。丙○○肇
    事後即託同車之邱振財向警方報案自首，並接受裁判。
二、案經甲○○、乙○○○訴由臺灣屏東地方法院檢察署檢察官偵查起訴。
    理  由
一、訊據上訴人即被告丙○○對於在前揭時、地駕車與甲○○所騎乘之機車擦撞，致
    甲○○、乙○○○受傷之事實固不諱言，惟矢口否認有過失傷害犯行，辯稱：當
    時伊要右彎，車速緩慢，伊右轉時看不到對方之機車，是告訴人甲○○行駛汽車
    道，且速度太快，致自己撞上伊所駕駛自用小客車之正後方，伊並無過失云云；
    經查：
    （一）右揭事實業據告訴人甲○○、乙○○○於警偵訊及本院調查時指訴綦詳（
          見八十八年三月十二日警訊筆錄、同年四月二十日偵訊筆錄、八十九年四
          月二十七日本院調查筆錄），並有道路交通事故調查報告表一紙、現場照
          片六幀附於警卷內可佐。且肇事時機車係橫置於人行道上，被告所駕駛之
          自用小客車則已停置於叉路上，又人行道左側係慢車道，再往左始為汽車
          行駛之快車道，當時甲○○之機車既係橫置於人行道上，顯然撞擊點應在
          該處，而該處與快車道間復有一定之距離，是被告所辯甲○○所騎乘之機
          車行駛汽車道上，尚無任何憑據足以證明，自難認屬實在。
    （二）被告所駕駛前開小客車後方撞及告訴人甲○○騎乘之機車車頭，被告駕駛
          之車後保險桿、方向燈受損，告訴人甲○○騎乘之機車倒於交岔路口，車
          頭大燈、照後鏡受損，有車損照片、現場圖可考，詳如前述。足認本件係
          被告駕駛小客車右轉未讓右側慢車道直行車先行肇事，況本件經送臺灣省
          高屏澎區車輛行車事故鑑定委員會鑑定及臺灣省車輛行車事故覆議鑑定委
          員會覆議結果，均同此認定，亦有鑑定意見書各一紙在卷足憑。按車輛行
          至無號誌或號誌故障而無交通警察指揮之交岔路口，同為幹線道或支線道
          者，轉彎車應暫停讓直行車先行。道路交通安全規則第一百零二條第二項
          定有明文，並為駕駛人之被告所應注意。本件肇事路段係省道舖有柏油路
          面，當時氣候為晴天，光線為日間自然光線，路面乾燥無缺陷，並無障礙
          物，視距良好等情均據上開調查報告表載明，並無不能注意之情事，被告
          駕駛小客車右轉未讓右側慢車道直行車先行致肇事，其駕駛行為有過失已
          明。又告訴人甲○○、乙○○○因本件車禍受如事實欄所述之傷害，有診
          斷證明書二紙附於警卷可考，被告過失行為與告訴人甲○○、乙○○○所
          受前開傷害間有相當因果關係，被告所辯純係嗣後卸責之詞，不足採信，
          本件事證明確，被告犯行堪以認定。
二、核被告丙○○所為，係犯刑法第二百八十四條第一項前段之過失傷害罪。其一過
    失行為同時致甲○○、乙○○○二人受傷，為想像競合犯，應依刑法第五十五條
    之規定，以一過失傷害罪論處。被告肇事後即託同車之邱振財向警方報案，而接
    受訊問裁判乙節，有警訊筆錄及電話紀錄可佐，為對於未發覺之罪自首而受裁判
    ，應減輕其刑。
三、原審引用刑法二百八十四條第一項前段、第六十二條前段、第五十五條、第四十
    一條、罰金罰鍰提高標準條例第一條前段、第二條之規定，並審酌被告就本件車
    禍之過失程度非鉅，告訴人所受傷害尚非嚴重，因告訴人要求賠償達新臺幣四十
    五萬元，而被告迄今未與告訴人等達成和解，且犯後飾詞否認犯行等一切情狀，
    量處有期徒刑三月，並諭知易科罰金之折算標準。及本院斟酌被告已與告訴人達
    成和解，並賠償五萬元（被告於八十九年五月十五日提出），其認事用法均無違
    誤，量刑亦甚允當。上訴人即被告空言上訴，指摘原判決不當，為無理由；上訴
    人臺灣屏東地方法院檢察署檢察官據告訴人甲○○、乙○○○之請求，認原審量
    刑偏輕提起上訴，亦無理由，均應予駁回。
據上論斷，應依刑事訴訟法第三百六十八條，判決如主文。
本案經檢察官張其主到庭執行職務。
中      華      民      國    八十九    年      五      月     十七     日
                              臺灣高等法院高雄分院刑事第五庭
                                  審判長法官  吳水木
                                        法官  洪慶鐘
                                        法官  陳朱貴
右正本證明與原本無異。
不得上訴。
                                      書記官  洪梅枝
中    華    民    國     八十九     年       五       月    十  九      日
附錄本判決論罪之法條：
刑法第二百八十四條第一項
    因過失傷害人者，處六月以下有期徒刑、拘役或五百元以下罰金，致重傷者，處
    一年以下有期徒刑、拘役或五百元以下罰金。
                                                                        Ｆ


司法院資訊處製作；財團法人民間司法改革基金會備份。
